【裁判字號】    90,毒抗,750
【裁判日期】    901003
【裁判案由】    毒品危害防制條例
【裁判全文】
臺灣高等法院刑事裁定                              九十年度毒抗字第七五號
    抗  告  人
    即  被  告  甲○○
右列抗告人因違反毒品危害防制條例案件，不服台灣台北地方法院中華民國九十年八
月十七日九十年度毒聲字第一八二一號裁定（聲請案號：台灣台北地方法院檢察署九
十年度毒偵字第二０三四號），提起抗告，本院裁定如左：
    主  文
抗告駁回。
    理  由
一、抗告意旨略以：抗告人於民國八十九年十一月十九日十三時許，在臺北市○○區
    ○○路三段八十三號地下一樓波特曼酒吧，是參加朋友生日派對，僅飲用於店內
    所購買之飲料，並未施用第二級毒品，不知何以尿液檢驗呈毒品ＭＤＭＡ陽性反
    應等語。
二、犯毒品危害防制條例第十條施用第二級毒品之罪者，檢察官應先將被告送勒戒處
    所觀察、勒戒，其期間不得逾一月，毒品危害防制條例第二十條第一項定有明文
    。而俗稱「快樂丸」之Ｎ─α二甲基─３．４─（亞甲二氧基）苯乙基胺（下稱
    ＭＤＭＡ）係屬毒品危害防制條例第二條第一項第二款所稱之第二級毒品。又尿
    液毒品檢驗如以免疫分析法篩驗，有可能因藥品交叉反應，在尿液中產生偽陽性
    之毒品反應，但再使用氣相層析質譜儀分析法確認，則可完全排除偽陽性反應，
    為法務部調查局八十七年九月二十二日（八七）發技（一）字第八七○七一四九
    一號函所揭示。按服用五十mg之亞甲二氧基（ＭＤＭＡ）後，有百分之七十二之
    劑量會在七十二小時內檢測出來，資料顯示若要達到幻覺現象則需服用一百mg至
    一百五十mg以上，因此可推測尿液平均可檢出之時限將大於七十二小時，此亦有
    行政院國軍退除役官兵輔導委員會臺北榮民總醫院八十九年十月二十日（八九）
    北總內字第０八五七０號函檢附之資料在卷可參。
三、經查：
（一）被告甲○○於右揭時、地為警查獲後，經採集其尿液檢體送檢驗，經台北市立
      療養院以螢光偏極免疫分析法及薄層層析法檢驗認有ＭＤＭＡ陽性反應後，復
      據台北市政府警察局松山分局送請臺灣檢驗科技股份有限公司以酵素免疫分析
      法及氣相層析質譜儀進行初檢、確認檢驗，結果復均呈ＭＤＭＡ陽性反應，此
      有偵查卷附台北市立療養院煙毒尿液檢驗報告書（八十九年十二月六日）、臺
      灣檢驗科技股份有限公司濫用藥物尿液檢驗報告（九十年六月二十八日）及關
      係人一覽表各一紙在卷可稽（見偵查卷第二、八、十一頁）。按以氣相層析質
      譜儀之方法作藥物及其代謝產物之定性及定量分析檢驗者，幾乎不會有偽陽性
      反應產生，亦即如尿液中未含有煙毒之反應者，即不可能產生因藥物所引起之
      偽陽性反應，並據行政院國軍退除役官兵輔導委員會榮民總醫院八十三年四月
      七日（八三）北總內字第○三○三九號函釋在案。該編號０四五號尿液檢體，
      係抗告人親自洗瓶、尿入、封瓶等情，並有卷附抗告人簽名並按捺指印之八十
      九年十一月十九日警訊筆錄之記載可據（見偵查卷第七頁背面）。被告之尿液
      檢體經以氣相層析質譜儀分析法複驗，既呈ＭＤＭＡ陽性反應，顯已排除被告
      因服用藥物導致呈毒品偽陽性反應之可能，益見被告於採尿前確曾施用毒品。
      被告於警訊中辯稱服用胃藥一節，縱若屬實，尚無礙於其施用毒品犯行之認定
      。
（二）另按依行政院國軍退除役官兵輔導委員會臺北榮民總醫院八十九年十月三十日
      （八九）北總內字第○九一三一號函稱：「施用亞甲二氧基（ＭＤＭＡ）後，
      可由尿液檢出之時限，會隨著個人施用的劑量及體質代謝速度不同而有所差異
      。根據國外文獻資料報導，亞甲二氧基（ＭＤＭＡ）之主要代謝物二亞甲二氧
      基（ＭＤＡ）之半衰期為九至十九小時。施用五○ｍｇ之亞甲二氧基（ＭＤＭ
      Ａ）後，有七二﹪之劑量會在七十二小時內檢測出來。資料顯示若要達到幻覺
      現象則需服用一○○ｍｇ至一五○ｍｇ以上。因此可推測尿液平均可檢出之時
      限將大於七十二小時」，被告之尿液既經檢出ＭＤＭＡ陽性反應，推算其施用
      之時間距採集尿液之八十九年十一月十九日下午七時二十八分許，最長應不會
      超過七十二小時，被告於採尿前之七十二小時內某時點曾施用過第二級毒品Ｍ
      ＤＭＡ一節，顯已無疑。
四、綜上所述，抗告人於八十九年十一月十九日下午七時二十八分許，採尿前七十二
    小時內某時點曾在不詳處所施用第二級毒品ＭＤＭＡ之事實，應堪認定。從而，
    原審依毒品危害防制條例第二十條第一項、觀察勒戒處分執行條例第三條第一項
    規定裁定抗告人應送勒戒處所觀察、勒戒，並無不合，抗告人提起本件抗告空言
    否認曾施用第二級毒品ＭＤＭＡ，洵不足取，抗告為無理由，應予駁回。
據上論斷，應依刑事訴訟法第四百十二條裁定如主文。
中      華      民      國    九十      年      十      月      三      日
                            臺灣高等法院刑事第廿四庭
                                審判長法  官  陳  貽  男
                                      法  官  陳  憲  裕
                                      法  官  王  炳  梁
右正本證明與原本無異。
不得再抗告。
                                      書記官  潘  大  鵬
中      華      民      國    九十      年      十      月      五      日


司法院資訊處製作；財團法人民間司法改革基金會備份。
